臺灣高等法院臺南分院民事判決　99年度上易字第264號
上　訴　人　李明憲即華濟醫院
被 上訴 人　廖鴻彬
訴訟代理人　江克釗　律師
上列當事人間請求損害賠償事件，上訴人對於中華民國99年8月
26日臺灣雲林地方法院第一審判決（99年度訴字第186號）提起
上訴，本院於99年12月28日言詞辯論終結，判決如下：
    主  文
上訴駁回。
第二審訴訟費用由上訴人負擔。
    事  實
甲、上訴人方面：
一、聲明：求為判決：原判決不利上訴人部分廢棄。上廢棄部分
    ，被上訴人在第一審之訴駁回。
二、陳述：除與原判決記載相同者，茲引用之外，補稱：
  (一)就放置於系爭建物內之相關動產，即醫療器具、醫療設施及
    醫療系統，均非債務人華觀國際興業股份有限公司（下稱華
    觀公司）所有，而為上訴人華濟醫院所有，上訴人欲取回上
    開動產，遭被上訴人百般阻擾，被上訴人本得隨時開放准許
    上訴人取回醫療器具、設施及醫療系統等物品，無待被上訴
    人之協力。被上訴人換鎖封死出入口，造成通行有礙，且阻
    擾並拒絕上訴人取回。當初執行點交時，執行官亦諭知三樓
    以上物品搬至三樓以下後，再行協議，詎料第二次協議時，
    被上訴人卻封存所有樓層出入口，無理要求須出具郭文楷簽
    立之同意書，才能取回上開物品，被上訴人遲延搬遷，實無
    可歸責於上訴人。
  (二)原審法院定於民國（下同）98年6月22日現場點交，上訴人
    與被上訴人協商後，願於9月22日前將所有動產搬遷完畢，
    原審法院嗣於6月23日發執行命令，通知華觀公司、郭文鍇
    及上訴人，定期於7月23日現場點交。上訴人係系爭建物內
    動產之所有權人，非債務人，因兩造就動產所有權歸屬有爭
    執，被上訴人阻擋上訴人取回，上訴人乃提出確認醫療用品
    等物所有權之訴(原審99年度訴字第62號)，被上訴人係被迫
    起訴，自始均無故意或過失而不法侵害上訴人之權利。
  (三)按買賣標的物之利益及危險，自交付時起，始由買受人承受
    負擔，強制執行之拍賣，為買賣之一種。上開房地迄未經執
    行法院執行點交，則被上訴人使用收益權尚未喪失。被上訴
    人繼續占有使用該房地，難謂為無法律上之原因而受利益。
三、證據：援用第一審所提證據。
乙、被上訴人方面：
一、聲明：求為判決：駁回上訴。
二、陳述：除與原判決相同者引用之外，補稱：
  (一)被上訴人曾於98年4月27日指派員工王彬華等人前往勘查，
    發現上訴人派有其醫院僱用之看護游雅鈞在系爭建物三樓負
    責看守，有照片可按，執行法院通知兩造及債務人於98年7
    月23日點交系爭等不動產時，係由上訴人委任蔡錦堂到現場
    開鎖，以便執行人員及被上訴人入內，有執行筆錄在卷，可
    見自98年4月16日起至7月22日止，由上訴人占有使用系爭建
    物。
  (二)執行法院拍賣系爭建物，縱令係買賣行為，但出賣人係華觀
    公司而拍定人係被上訴人，於執行程序中，上訴人與債務人
    間就系爭不動產之租賃關係，既經執行法院依法除去而不存
    在，上訴人何來正當權源可繼續占用系爭建物，其引用民法
    第373條前段規定，並無可取。
三、證據：除援用第一審所提證據外，補提相片為證。
    理  由
一、被上訴人主張，坐落雲林縣崙背鄉○○段第1132號面積963
    平方公尺，同段第1134號面積81平方公尺8筆土地，及其地
    上建物即門牌號碼雲林縣崙背鄉○○路286號六層樓（建號
    39號）暨建號162號7樓增建鐵皮屋（以下稱系爭不動產），
    原係訴外人華觀公司所有，華觀公司以系爭不動產，向台灣
    中小企業銀行股份有限公司（下稱台灣中小企業銀行）設定
    抵押權並借款，借款屆期未清償，經該銀行聲請拍賣系爭不
    動產求償，伊向原審法院應買，於98年4月16日取得執行法
    院核發不動產權利移轉證書，因華觀公司於設定抵押權借款
    後，將不動產出租於上訴人，上訴人又再出租於雲林華濟醫
    院，影響抵押權人之權利，經執行法院依債權人之聲請，除
    去上訴人對系爭不動產之租賃關係，上訴人自無繼續占用爭
    不動產之權利，乃上訴人於其取得系爭不動產所有權後，仍
    占用系爭不動產，侵害伊之權利，直至被上訴人聲請原審法
    院於98年7月23日解除上訴人之占用，點交被上訴人接管使
    用為止，上訴人無權占有系爭不動產，致其受有損害，爰請
    求上訴人賠償上開無權占用期間之相當租金之損害金新台幣
    （下同）六十七萬七千三百六十一元，並加算法定遲延利息
    等語（被上訴人其餘請求，經原審駁回，未據其上訴，不在
    本院審理範圍，不予記述）。
二、上訴人則以：系爭不動產於點交前，伊仍有權占有，被上訴
    人並無收益之權能，其請求相當租金之損害，自屬無據，於
    點交後，既然被上訴人於點交現場同意不動產內之其所有之
    醫療器具、醫療設施及醫療系統，另定搬遷期間，足認被上
    訴人曾同意其於搬遷前繼續使用系爭建物，難認其無占有之
    權源，被上訴人於原審民事執行處點交後，於其同意上訴人
    之搬遷期間內，竟將出入口全部換鎖阻撓其取回，致伊遲延
    搬遷，實不可歸責於上訴人，再者，系爭不動產地點偏僻，
    鑑定報告估算之租金過高等語，資為抗辯。
三、下列事實為兩造不爭執，並有不動產權利移轉證書、租賃契
    約、除去租賃執行命令、點交執行命令、點交執行筆錄、原
    審法院公告（均為影本）為証（原審卷第9至10頁、233至24
    2頁、244至247頁），堪信為真實。
  (一)上訴人為負責人之華濟醫院，於88年5月1日，向華觀公司承
    租系爭不動產，租期至107年4月30日止，租金每月50,000元
    。華濟醫院於88年5月10日，將上開土地及建物轉租施德昌
    為負責人之雲林華濟醫院，嗣因雲林華濟醫院負責人變更，
    華濟醫院乃於98年8月1日，與雲林華濟醫院就系爭不動產另
    訂租賃契約，租期仍至107年4月30日止。
  (二)華觀公司因積欠臺灣中小企業銀行債務，經該銀行向原審法
    院聲請拍賣系爭不動產，由該院以97年度執字第6597號清償
    債務執行事件受理，上開雲林華濟醫院與華濟醫院、華濟醫
    院與華觀公司之租賃契約，經原審法院於97年12月22日以97
    執戊字第6597號執行命令除去。
  (三)系爭不動產，由被上訴人於98年2月26日拍定買受，原審於
    同年4月16日核發權利移轉證書給被上訴人，原定期於98年6
    月22日點交，因上訴人表示願於9月22日前將不動產內所有
    動產搬遷完畢，而未進行點交，嗣後原審於98年7月23日現
    場執行點交，原審於該日解除債務人華觀公司之占有，交上
    訴人接管。
四、茲被上訴人主張，上訴人於其就系爭不動產之租賃關係被除
    去後，即無正當占有權源，伊於取得系爭不動產後至受點交
    日止，無法占有使用系爭不動產，受有相當租金之損害，得
    向上訴人請求賠償等語，上訴人則否認被上訴人之主張，並
    以前開情詞置辯，是本件應審究者，乃上訴人是否占用系爭
    不動產，有無致被上訴人受有不能使用之損害？相當租金之
    損害金多少為當？經查：
  (一)按拍賣之不動產，買受人自領得執行法院所發給權利移轉證
    書之日起，取得該不動產所有權，此觀民法第765條、強制
    執行法第98條第1項規定自明。又「被上訴人與債務人間之
    租賃關係，既經執行法院裁定除去後，實施拍賣，由上訴人
    拍定取得權利移轉證書，則自是時起被上訴人繼續占有該房
    屋，自屬侵害上訴人之房屋所有權，上訴人對於被上訴人，
    非不得請求賠償相當於租金之損害金。」，最高法院著有67
    年台上字第3622號判例可資參照。
  (二)依不爭執事項(一)、(二)所示，上訴人即華濟醫院與債務人華觀
    公司間就系爭不動產之租賃關係，已經原審執行法院於97年
    12月22日以執行命令加以除去，依上引最高法院判例意旨，
    則上訴人自該日起即對系爭不動產無占有使用之權源。被上
    訴人此部分主張，自屬可採，上訴人援引最高法院50年台抗
    字第284號、79年台抗上字第1077號判決主張其未受點交之
    拘束，仍有權占用系爭不動產云云，因該二件判決之事實，
    與本件案例事實不同，不能比附援引，併予敘明。
  (三)依不爭執事項(三)所示，被上訴人於98年4月16日受領不動產
    權利移轉證書，依上說明，其於該日取得系爭不動產之所有
    權，而依不爭執事項(三)後段所示，被上訴人至98年年7月23
    日，始因受執行法院之點交而占有使用系爭不動產，亦堪認
    定，上訴人空言主張執行法院尚未點交云云，並無可採。
  (四)系爭不動產原先係由訴外人郭文鍇為負責人之雲林華濟醫院
    占用，但於97年6月9日即向雲林縣政府申請辦理負責醫師、
    醫院停業（原審卷第142頁），故郭文鍇即雲林華濟醫院自
    97年6月9日起未在系爭不動產經營醫院業務，自不可能占有
    使用系爭不動產。而依郭文鍇98年11月28日出具之委託書載
    明：「雲林華濟醫院現地之醫療設備，原屬華濟醫院即李明
    憲院長所有，因本人為名義負責人，茲取回相關設備與醫療
    設施一事，本人願全權授權李明憲院長與其所委任之律師處
    理訴訟、非訟、信函等相關事宜，特此授權。」等語（原審
    97年度執字第6597號執行卷(二)，第247頁），依該授權書之
    內容，應堪認定系爭不動產內之醫療設備、物品，均為上訴
    人所有，上訴人就此亦不爭執，是被上訴人主張，於其因拍
    買而取得系爭不動產之所有權後至受點交時止，係由上訴人
    占有該不動產放置物品，侵害被上訴人對系爭不動產之使用
    收益權能，亦堪採信。
  (五)查系爭不動產土地面積、建物建坪樓層均頗大，上訴人主張
    其與華觀公司每月租金係50,000元，顯然偏低，與一般客觀
    市場行情有違，而系爭永安段段1132號土地，面積963平方
    公尺，同段1134號土地，面積81平方公尺，96年申報地價每
    平方公尺為680元，有土地謄本之記載可按（附於估價報告
    書），是二筆土地之總申報地價為709,920元〔680元×(81+
    963）＝709,920元〕，而系爭建物，建號39號面積為2,953.
    22平方公尺，建號162號增建部分，面積係80.26平方公尺，
    於拍賣時拍定金額分別為27,963,000元、2,486,000元，亦
    有不動產權利移轉證明書之記載可按（原審卷第9頁）。則
    系爭土地及建物之總價，共計31,158,920元，依土地法第九
    十七條第一項規定「城市地方房屋之租金，以不超過土地及
    其建築物申報總價年息百分之十為限」之法定標準言之，系
    爭不動產之年租金不得超過3,115,892元，即每月租金不得
    超過259,657元，原審送請宏大不動產估價師聯合事務所估
    價，經該事務所依系爭不動產之交通情形、地理位置、周邊
    建物使用情形，並考量國內房地產景氣、建物自身情況、公
    共設施及交通運輸情形，認定系爭不動產月租金為197,122
    元為妥適，有該不動產估價報告書可參，此項鑑定為本於專
    業依現況製作，應屬公正可採，依其計算所得，約按土地及
    建物總價值之年息百分之七．五九，與一般交易行情相近，
    爰以此計算被上訴人之損害額，則被上訴人得請求之相當租
    金之損害，即自98年4月16日起至7月22日止，共三個月又七
    天，為637,361元（計算式：3×197,122＋7/30×197,122＝
    637,361，元以下四捨五入）。
五、從而，被上訴人依侵權行為之法律關係，請求上訴人給付63
    7,361元，及自起訴狀繕本送達翌日即99年5月18日起至清償
    日止，按年息5%計算之利息，洵屬有據，應予准許。兩造就
    此部分，均陳明願供擔保，分別請求為准、免假執行之宣告
    ，亦屬有據。原審判命上訴人給付並為准免假執行之諭知，
    於法並無不合。上訴意旨指摘原判決此部分不當，求予廢棄
    改判，為無理由，應駁回其上訴。
六、本件事證已臻明確，兩造其餘攻擊防禦方法及證據資料，核
    與本件判決結果不生影響，不予一一論述，併予敘明。
七、結論：本件上訴為無理由，依民事訴訟法第449條第1項、第
    78條，判決如主文。
中    華    民    國   100    年    1     月    4     日
                  民事第四庭    審判長法  官  吳上康
                                      法  官  陳珍如
                                      法  官  王金龍
上為正本係照原本作成。
本件不得上訴。
中    華    民    國   100    年    1     月    6     日
                                      書記官  謝淑玉